臺灣彰化地方法院民事判決　100年度訴字第149號
原　　　告　施芬芬
訴訟代理人　張益隆律師
複代理人　　吳建民
被　　　告　陳榮華
訴訟代理人　陳姿君律師
經原告提起刑事附帶民事訴訟請求.
移送前來（本院99年度交附民字第101號），本院於民國100年12
月15日言詞辯論終結，判決如下.
    主    文
被告應給付原告新台幣柒萬捌仟捌佰貳拾元，及自民國九十九年
十二月一日起至清償日止，按年息百分之五計算之利息。
原告其餘之訴駁回。
本判決原告勝訴部分，得假執行；但被告如以新台幣柒萬捌仟捌
佰貳拾元預供擔保後，免為假執行。
原告其餘假執行之聲請駁回。
追加之訴訟費用新台幣1000元，由原告負擔。
    事實及理由
壹、程序事項：
    按訴狀送達後，原告不得將原訴變更或追加他訴，但請求之
    基礎事實同一、擴張或減縮應受判決事項之聲明者，不在此
    限，民事訴訟法第255條第1項第2、3款定有明文。本件原告
    於起訴時，係聲明請求被告應給付原告新臺幣（下同）115
    萬3272元，及自起訴狀繕本送達翌日起至清償日止，按年息
    百分之5計算之利息；嗣於起訴狀送達後之民國（下同）100
    年9月1日，具狀擴張暨減縮部分訴之聲明，共計請求被告應
    給付原告72萬3677元，其中64萬732元部分，自起訴狀繕本
    送達之翌日起至清償日止；其餘8萬2945元部分，自100年9
    月1日追加暨減縮狀送達之翌日起，至清償日止，均按年利
    率百分之5計算之利息，核係擴張或減縮應受判決事項之聲
    明，合於前揭之規定。
貳、實體事項：
一、原告主張：
（一）緣被告於民國98年7月24日上午7時20分許，駕駛車牌號碼
      H4-5341自用小客車，沿彰化縣鹿港鎮○○路，由東往西
      方向行駛，行經該鎮○○路與中山路口，違規右轉擦撞原
      告，致原告人車倒地，並受有左腳挫傷併血腫、軀幹、手
      足、與第二腰椎骨折等傷害。原告爰請求被告賠償金額如
      下所敘述：
   1、醫療費用27萬4430元。
   2、復健費用1萬2037元：
      原告就推拿與背部舒壓，以及醫療護具費用共計1萬2037
      元。
   3、居家看護費用4萬元：
      原告因本件車禍事故受有左腳挫傷併血腫、軀幹四肢多處
      挫傷、第二腰椎骨折等傷害，行走均需原告之配偶攙扶，
      生活起居亦由原告之配偶及原告之妹妹輪流在旁協助，原
      告自得請求親屬看護費用。原告爰請求自98年7月24日起
      至同年9月23日止，2個月期間，每日700元，費用為4萬2
      000元，原告僅以4萬元計算看護費用。
   4、撫慰金20萬元：
      原告因左腳挫傷併血腫及腰椎骨折等傷害，生活起居均需
      家人在旁協助，且因腰椎骨折嚴重，日後復健漫長，致原
      告身心所受折磨，難以言喻，加以被告態度惡劣，故意推
      託卸責，更令原告罹患憂鬱性疾患合併睡眠障礙，爰請求
      精神慰撫金20萬元。
   5、減少勞動補償費用25萬9200元：
      原告事發當時年為57歲，有勞動能力，係政府多元就業方
      案之人員，然因本件車禍之發生，身體狀況無法從事工作
      ，致於98年8月至99年10月間，合計15個月無法獲得就業
      方案所提供之工作機會。是以，原告爰請求依當時勞工每
      月基本工資17,820元計算之所減少之勞動能力費用，共計
      25萬9200元。
   6、就醫交通費用2萬元：
      原告因左腳挫傷併血腫及腰椎骨折等傷害，需持續追蹤治
      療，於98年7月24日至99年10月間，往來醫院，每月需支
      出油資2000元，爰依強制汽車責任保險理賠所計算之交通
      費用2萬元為請求依據。
   7、機車修車費用4250元。
   8、綜上，原告請求之金額共計80萬9917元，另原告日前已領
      強制理賠8萬6240元，爰依法扣除，故向被告請求賠償金
      額共計72萬3677元。
（二）對被告答辯內容之陳述：
   1、按車禍發生當時，被告冒然右轉從原告機車左後方擦撞原
      告騎乘之機車，因而原告左小腿及左足踝遭被告駕駛之車
      輛右前方車身夾壓機車腳踏板，原告撐不住向右傾斜，機
      車的重量而重重跌坐於地面，因而受有左下肢挫傷游血、
      左足踝瘀青腫脹、軀幹四肢多處挫傷、第二腰椎壓迫性骨
      折等傷害。被告辯稱未擦撞原告之機車及原告未跌倒在地
      ，洵非事實。而原告騎乘之機車，因遭受被告車輛碰撞，
      而跌落在地，以致腰椎受有損傷，此為一般經驗常理。
   2、據行政院國軍退除役官兵輔導委員會台中榮民總醫院鑑定
      書之鑑定結果，雖稱無法判定原告之傷勢與車禍是否有因
      果關係。惟原告於車禍發生前1個月，即98年5月20日，曾
      至溫建益醫院作X光片檢查，當時原告僅有腰椎輕微側彎
      併退化性關節炎（骨刺）及消化不良，並無任何腰椎骨折
      之傷害，而於同年7月24日本件車禍後，始有第二腰椎壓
      迫性骨折之傷害。且依彰化基督教醫院鹿基分院診斷證明
      書醫囑所示，以病患的年紀來說，脊椎稍有退化實屬正常
      ，99年4月1日之骨密度檢查僅顯示骨質低下，並無骨質疏
      鬆，以此病患之壓迫性骨折及脊椎滑落症來說，外力造成
      之可能性較大，病患若因宿疾就醫，近三年間卻在本院並
      無相關就診紀錄等語，足證原告於本件車禍後之腰傷，並
      非車禍前之宿疾，亦非骨質疏鬆所致，而係因本件車禍所
      導致之傷害甚明。再者，自彰化基督教醫院鹿基分院之病
      歷資料可知，除原告曾於95年8月份因頸椎椎間盤突出而
      接受復健治療外，迄至本件車禍發生時，並無任何有關脊
      椎或腰傷之治療紀錄，且當時治療後已無大礙。至於醫師
      於99年4月1日開立骨鬆藥「福善美」，係因考量懷疑原告
      因骨質疏鬆造成壓迫性骨折而予以開立，病歷上，福善美
      後面記載「停經後婦女：因骨質疏鬆症引起之脊椎壓迫性
      骨折且Scr＜＝1.6mg/d」等字樣，乃係說明該藥之使用指
      標之一，並非原告之病症。況且，原告於財團法人彰化基
      督教醫院鹿基分院復健時之主治醫師王偉德，亦明確向原
      告表示，依原告車禍前並無骨質疏鬆之現象觀之，倘非遭
      遇車禍等重大因素，斷不可能發生腰椎壓迫性骨折之傷害
      。
   3、當初車禍發生後，原告經救護車送往財團法人彰化基督教
      醫院鹿基分院急診就診時，即向負責治療之醫生表示全身
      痠痛、左腳疼痛、腰部不舒服。然醫師僅就腳部拍攝Ｘ光
      ，而就腰部部分，要求原告回家再觀察看看，倘仍感覺不
      舒服，再行就醫治療即可，致原告於第一時間就醫時，未
      有拍攝腰部Ｘ光或為其他腰部醫療紀錄。5日後，原告因
      腰部疼痛逐漸劇烈，乃於98年7月29日至暘谷堂中醫診所
      治療，經醫師告知腰部疑有嚴重傷害，並介紹其他醫師予
      原告，惟因其所介紹之醫師均位於台北，而原告行動不便
      ，難以前往。原告因腰部狀況遲遲未見改善，遂於98年9
      月9日至彰濱秀傳紀念醫院檢查，負責治療之醫師先就原
      告腳部為X光檢查，並表示腰部其他部分再作檢查，嗣後
      原告於10月份再次前往檢查，經醫師為X光檢查後，表示
      需進一步再作MRI檢查，乃於98年10月27日至彰賓秀傳紀
      念醫院作MRI，始確認原告受有腰椎2壓迫性骨折之傷害。
      另警察局筆錄部分，因原告車禍受傷而行動不便，乃由負
      責之警員以電話詢問方式，先行製作筆錄，嗣後原告前往
      警局時，係由另一名代班警員幫忙協助核對筆錄，惟原告
      發現筆錄內容與原告所述不符，希予以修改，然該名警員
      表示其僅係代班，並非負責之人，要求原告不要修改太多
      ，否則對負責之警員不好意思，且就原告要求書寫腰部受
      傷乙事，其表示傷勢需依診斷書判斷云云。是以，車禍當
      時之就醫紀錄及警局筆錄，雖未記載原告腰部受傷乙事，
      然原告確實於車禍當時，有向醫師及警員表示腰部受傷之
      情形。按車禍後原告所受之多處傷害，醫院第一時間醫治
      原告身體外部之明顯傷勢，至於腰椎有否受有傷害，醫囑
      視日後感覺有無好轉，再行就醫，當屬事理之常。退而言
      之，即或原告於第一時間未表明腰椎受有傷害（原告否認
      ），然原告於車禍前既無此腰椎之傷害，其後亦無任何遭
      受外力所致之情事，足證，原告於車禍後月餘，經秀傳醫
      院診治受有腰椎傷害之事實，仍係本件車禍所致。此由原
      告於受傷後，一直持續接受多家診所醫治，亦可證明。
（三）並聲明：1.被告應給付原告新台幣72萬3677元，暨其中新
      台幣64萬732元部分，自起訴狀繕本送達之翌日起至清償
      日止；其餘新台幣8萬2945元部分，自民國100年9月1日追
      加暨減縮狀送達之翌日起至清償日止，均按年利率百分之
      五計算之利息。2.前項聲明請准宣告假執行。3.訴訟費用
      由被告負擔。
二、被告則以：
（一）原告所受軀幹四肢多處挫傷及第二腰椎壓迫性骨折，與本
      件車禍並無因果關係：
   1、原告之腰傷經台中榮民總醫院鑑定，無法判定該傷勢與車
      禍是否有因果關係。是以，本件原告之腰傷既經被告否認
      與本件車禍有因果關係，依舉證責任之法則，應由原告舉
      證證明之，如原告無法證明，則原告之主張即無理由。
   2、本件刑事部分，經調查原告所提出之診斷證明書及相關證
      據後，刑事判決事實欄第八行認定，原告僅受有左腳挫傷
      併血腫等傷害。
   3、又本件刑事判決第3頁至第5頁理由欄，基於下列理由，認
      定原告施芬芬於本案發生後，除「左腳挫傷併血腫」堪信
      屬實外，其餘傷勢均屬不明證明，確屬的論：
    (1)施芬芬於98年9月6日第一次製作警詢筆錄時向警方陳稱：
      「我腳受傷」（警卷第2頁），並未提及其他傷勢，且施
      芬芬於事故發生後，隨即前往財團法人彰化基督教醫院鹿
      基分院就醫，刑事判決書附表編號1所示該院之診斷證明
      書亦記載：「左腳挫傷併血腫。病患因上述病因於98年7
      月24日7時50分進急診就醫，並行X光檢查及傷口處置後，
      當日離院」（警卷第20頁）。另附表編號5所示聖心診所
      診斷證明書記載之腳部傷勢，及腳部受傷照片（偵卷第41
      頁）於可資參佐。
    (2)至於施芬芬於偵查時改稱腰部亦有受傷，且表示其當時「
      倒地後腰就站不起來」云云（偵卷第13頁），此後並陸續
      提出附表編號2、3、6、7、10、12、13、14、15、16 等
      多張診斷證明書，欲證明此次車禍後造成「椎第二節壓迫
      性骨折、腰椎第三、四、五節椎間盤突出」之腰部傷害。
      然查，財團法人彰化基督教醫院鹿基分院99年5月14日九
      十九鹿基院字第099050017號函文載稱：「患者（指告訴
      人施芬芬）於98年7月24日於本院急診就診時，除診斷『
      左腳挫傷併血腫』外，並未提及腰椎不適或脊椎等病史，
      故無相關檢查報告」（偵查卷第82頁）。再對照附表編號
      1 所示診斷證明書上記載告訴人施芬芬於98年7月24日就
      醫時有針對腳部拍攝ｘ光之就醫紀錄，倘若告訴人施芬芬
      確因車禍倒地後腰椎受損而站不起來，衡情其在第一時間
      就醫時應會有拍攝腰部ｘ光或其他與腰部相關之診療紀錄
      ，當時既欠缺此部分醫療作為，足見財團法人彰化基督教
      醫院鹿基分院上開函文記載告訴人施芬芬就醫時未提及腰
      椎不適或脊椎病史一節，應與實情相符。
    (3)又告訴人施芬芬於本院審理時，坦承其車禍後首次拍攝腰
      部X光片是98年10月21日於彰濱秀傳醫院檢查，此時與車
      禍發生日已相隔近3個月之久，故難以證明X光上所呈現「
      腰椎壓迫性骨折」與車禍發生有直接因果關係。
    (4)雖告訴人施芬芬稱其在此期間，有先後到張良松中醫診斷
      、暘谷堂中醫診所就醫，而暘谷堂中醫診所醫師有不斷提
      醒告訴人施芬芬應至大醫院拍攝X光或作進一步檢查腰部
      問題云云。但觀諸卷附暘谷堂中醫診所病歷可查知告訴人
      施芬芬早在車禍發生前，就已於97年9月5日因另一次車禍
      受傷前往就診（偵卷第86頁背面，車禍日期註明為97年8
      月15日），而自97年11月4日起之病歷陸續有「晨起腰痛
      轉劇」、「腰痛」等多次關於腰傷治療之病情紀錄，直至
      本案發生前約一個月即98年6月22日之病歷上仍有「腰痠
      」之記載（偵卷第90頁），顯見告訴人施芬芬之腰部宿疾
      在本件車禍前已經存在。且由就診資料顯示告訴人施芬芬
      在本件車禍前、後之治療行為均十分積極（附表編號12所
      示，暘谷堂中醫診所就醫證明書所載，告訴人施芬芬在短
      短五個月期間就醫多達203次，另在附表編號5所示聖心醫
      院診斷書，亦說明其約兩個月就診期間內，也有46次之診
      療紀錄），告訴人施芬芬明知自身腰部長期不適，卻在本
      次車禍後置此宿疾於不顧，竟拖了3個月始拍攝腰部ｘ光
      照片，更有違常情，益徵告訴人稱其在本次車禍後始出現
      腰傷之說詞非屬可信。
    (5)至附表編號6、7所示張良松中醫診所診斷證明書上雖記載
      告訴人施芬芬受有腰椎壓迫性骨折之傷勢。惟該院院長張
      良松已以書面陳述，其是在告訴人施芬芬無理要求下，迫
      於無奈才開立此診斷證明書（附表編號8書面陳述參照）
      。況告訴人亦坦承張良松診所、暘谷堂中醫診所根本沒有
      拍攝ｘ光之相關設備，則該二診所醫師如何能在車禍發生
      後診斷確認有腰椎壓迫性骨折？告訴人顯係以事後在彰濱
      秀傳醫院拍攝之X光照片，要求其他診所配合開立符合其
      利益之診斷證明書。是其所提出張良松診所、暘谷堂中醫
      診所之診斷證明書，尚不足以作為證明本案車禍發生後造
      成腰椎骨折之憑據。
   4、綜上，本件車禍發生於98年7月24日上午7時50分，觀諸原
      告刑事附帶民事訴訟起訴狀所附聖心診所診斷證明書記載
      ：「左腳擦挫傷、瘀青腫脹」「自98年7月28日至98年10
      月7日共46次門診」及財團法人彰化基督教醫院鹿基分院
      診斷證明書記載：「左小腿挫傷併血腫」「患者因上述病
      因於98年7月24日07時50分急診就診，並行X光檢查及上口
      處置後，當日離院」，可以顯示，本件案發後，原告初始
      之就診紀錄均僅記載其僅有左小腿的瘀青挫傷而已，並無
      記載左小腿以外其他四肢傷勢，遑論腰傷。原告於本件案
      發後5天，即98年7月29日始前往暘谷堂中醫診所就診，是
      以，暘谷堂中醫診所所出具原告受有「軀幹四肢多處挫傷
      」及「第二腰椎壓迫性骨折」之診斷證明書，即難以直接
      推論與本件車禍有因果關係。按如果原告果受有四肢多處
      挫傷，其前往團法人彰化基督教醫院鹿基分院或聖心診所
      就診時，醫師怎麼可能會沒有看到原告四肢其他部位受有
      傷害，以原告如此小心謹慎、捍衛自己權益之人，怎麼可
      能沒有向醫師說明其四肢受有傷害？基於以上說明，原告
      所受軀幹四肢多處挫傷及第二腰椎壓迫性骨折，與本件車
      禍並無因果關係。
（二）針對原告請求賠償金額部分，被告答辯如下：
   1、醫療費用部分：
    (1)被告就原告提出彰化基督教醫院98年12月15日前（不含98
      年12月15日當日）之醫療費用均不爭執。惟原告於98年12
      月15日再至該院復建科門診接受復建治療，該日診斷證明
      書即未載有「左腳挫傷併血腫」之病名，可佐證當時原告
      左小腿傷勢已痊癒，故自該日後之醫療費用，被告則拒絕
      賠償。
    (2)原告自98年7月28日至98年10月7日，至聖心診所就診共46
      次門診，該部分與事實相符，被告同意賠償。
    (3)張良松中醫診所部分，被告願意賠償。
    (4)財團法人彰濱秀傳醫院部分，查本件車禍98年7月24 日發
      生，原告卻於98年9月9日始至該院看診，且據該院診斷內
      容及醫囑，均無法證明所述病徵與本件車禍有關，故被告
      拒絕賠償此部份。
    (5)暘谷堂中醫診所部分，查原告係於車禍發生後第5天，98
      年7月29日始前往暘谷堂中醫診所就診。是以，暘谷堂中
      醫診所所出具原告受有「軀幹四肢多處挫傷」及「第二腰
      椎壓迫性骨折」之診斷證明書，與聖心診所、張良松中醫
      診所及財團法人彰基鹿基分院診斷證明書等原告於車禍發
      生後第一時間就診所載之傷勢相符。準此，暘谷堂中醫診
      所診斷證明書所載之傷勢，難以直接推論與本件車禍有因
      果關係，故該部分不應由被告賠付。其餘醫療院所單據，
      於98年12月15日前之部分，原告未予區分為左腳挫傷部分
      ，或其他醫療部分。
    (6)又原告主張追加8萬2945元醫療費部分，因原告所受之左
      小腿挫傷早已痊癒。其他傷勢與本件並無因果關係，被告
      拒絕賠償。
   2、復健費用部分：
      原告背部之傷害非本件車禍所造成，與被告無關，不應由
      被告賠付，且原告並未提出單據以實其說。更進一步而言
      ，如果腰椎有所損傷，依照醫療常規，根本不能做背部推
      拿或紓壓。
   3、居家看護部分：依照財團法人彰化基督教醫院鹿基分院10
      0 鹿基院字第100030008號函略以：「病患目前可自行前
      往醫院復健，日常生活佳。…其日常生活之活動尚佳」，
      顯示，原告日常生活活動十分良好，根本無需有人看護照
      顧，原告此部分之請求顯然無據。
   4、交通費用部分:原告並未拿出任何單據證明與本件車禍有因果
      關係，其主張並無理由。
   5、修車費用部分：
      按現行刑法並無處罰毀損過失犯之規定，本件係刑事庭移
      送之刑事附帶民事訴訟案件，原告主張機車毀損修理費用
      於法不合。且由本件刑事偵查卷第11頁，車禍後員警第一
      時間所照之照片觀之，原告之機車並無毀損之處，而偵查
      卷第13頁二張照片，照片上的拍照時間為99年1月19日，
      距離車禍已經7個月，該二張照片顯然不足證明該機車係
      因本次車禍而有毀損。且原告本件訴訟過程中，始拿出機
      車修理單據，距車禍發生已隔相當時日，顯見原告之機車
      當時並無毀損。該單據為私文書，原告應證明為真正。
   6、減少勞動力部分：
      由卷附財團法人彰化基督教醫院鹿基分院100鹿基院字第
      100030008號函，可以顯示，原告之勞動能力並未有減損
      。且原告因本件車禍所受傷害僅為左小腿挫傷，傷勢並不
      嚴重，依照常情僅需休養幾日即可痊癒，其主張因此而無
      法就業，顯然不實，其係不為而非不能也。又原告主張其
      為所謂政府多元就業方案之勞工，惟原告並未提出確切證
      據以供憑採，且原告亦無法證明其確有該等收入之資料，
      迄今未見原告提出薪資扣繳憑單證明其有勞力收入，顯示
      原告平常根本無業、並無收入，遑論有何動能力之減損。
   7、精神慰撫金部分：
      本件車禍發生之後，被告即一再努力尋求和解之道，不斷
      努力與原告溝通，企望對原告為適度之補償，弭平紛爭。
      惟原告擴大所受傷害之範圍，致雙方和解無著。考量兩造
      之經濟、社會地位、學歷及原告因本次車禍僅受有左小腿
      挫傷血腫等情，精神慰撫金應以一萬元為適當，原告逾此
      之請求，應屬無理由。
（三）據台中榮民總醫院鑑定結果，並無法判定該原告腰椎傷勢
      與車禍是否有因果關係。且本件刑事部分，經調查原告所
      提出之診斷證明書及相關證據後，刑事判決認定原告因本
      件車禍僅受有左腳挫傷併血腫傷害。是以，原告如主張其
      腰椎所致的傷害與本件有因果關係，應先證明本件車禍係
      是造成原告腰椎受傷之外力因素。另就鈞院函調原告彰化
      基督教醫院鹿基分院病歷及彰濱秀傳醫院病歷表示意見如
      下：
   1、彰化基督教醫院鹿基分院病歷：
    (1)車禍發生當天98年7月24日，急診病歷記載：「到院方式
      ：步入」，並有家屬陪同，急診病歷中僅在左下肢處記載
      「swelling」（腫脹）。
    (2)直至98年12月15日的病歷紀錄上，才開始出現有「秀傳II
      certificate：L2 compression fx, L345 HIVD 」（秀傳
      醫院診斷證明書：椎第二節壓迫性骨折及腰椎三四五節椎
      間盤突出），該病歷上同時記載「A 733.06主Osteoporsi
      s With Fracture」（診斷：骨質疏鬆）。
    (3) 98年12月24日病歷上上記載開立的診斷書記載：「診斷
       ：腰椎第二節壓迫性骨折及腰椎三四五節椎間盤突出」
       ，98年12月25日病歷上上記載開立的診斷書記載：「診
       斷：左腳挫傷併血腫（以下空白）患者因上述病因於98
       年7月24日07時50分急診就醫，並行X光檢查及傷口處置
       後，當日離院」，明確將「腰椎第二節壓迫性骨折及腰
       椎三四五節椎間盤突出」及「診斷：左腳挫傷併血腫」
       分別開立診斷證明書，顯見，兩者並無關聯性。
    (4)自98年12月15日的病歷至99年6月28日的病歷均記載「A
      733.06主Osteoporsis With Fracture 」，直至99年7月5
      日病歷上始改記載「A 733.06疑Osteoporsis WithFract
      ure」，顯示，原告確實有骨質疏鬆，否則，怎會長達半
      年的醫院病歷紀錄上都有骨質疏鬆的記載。
   2、彰濱秀傳醫院病歷：
    (1)對照彰濱秀傳醫院病歷98年10月21日以下的病歷均記載：
      「診斷73300 Osteoporsis」，證物5，更可顯示，原告確
      實有骨質疏鬆之情形。
    (2)由彰濱秀傳醫院病歷，可以顯示，原告對於自身身體健康
      十分在意，所以，稍有不適即會急診就醫(98年4月19日牽
      機車頭暈，急診入院；98年10月28日，壓力大，急診入院
      ；99年12月9日留鼻血，急診入院；100年，8月1日，中午
      開始頭暈、頭痛，急診入院，是以，果原告在車禍時受有
      腰椎傷害，怎麼可能在車禍發生後將近四個月才就診。
   3、是以，原告100年11月3日所檢附之彰基鹿基分院診斷證明
      書及暘谷堂診斷證明書，明顯係為迎合原告所開立，且無
      法證明原告所主張的腰椎傷害與本件車禍有因果關係。
（四）並聲明：1. 原告之訴暨假執行之聲請均駁回。2. 訴訟費
      用由原告負擔。3.如受不利益之判決，請准被告供擔保後
      免為假執行。
三、得心證之理由：
（一）按汽車行駛至交岔路口，其行進、轉彎，應依下列規定：
      ...七、轉彎車應讓直行車先行，交通安全規則第102條第
      1項第7款定有明文。本件原告主張被告於98年7月24日上
      午7時20分許，駕駛車牌號碼H4-5341自用小客車，沿彰化
      縣鹿港鎮○○路，由東往西方向行駛，行經該鎮○○路與
      中山路口，未注意右轉時，應注意右側有無來車，且應讓
      直行車先行，貿然右轉擦撞原告左腳，致原告並受有左腳
      挫傷併血腫等情，業據其提出診斷證明書、就醫證明附於
      本院99年度交附民字第101號卷，以及照片、診斷書附於
      本案卷內可稽，另據台灣省彰化縣區車輛行車事故鑑定委
      員會鑑定結果，亦認被告過失行為為本件交通事故之肇事
      主因，此有該委員會100年5月4日鑑定意見書在卷可查。
      又被告因上開過失傷害原告，經本院刑事庭判決被告處拘
      役40日，得易科罰金，緩刑2年，亦據本院依職權調閱本
      院99年度交易字第316號刑事卷查核無誤，復上開事實均
      為被告所不爭執，堪信為真實。則被告駕車並無不能注意
      之情形，卻疏未禮讓直行於同一車道而貿然右轉，因而擦
      撞原告所騎乘之機車，致原告人車倒地而受有傷害，被告
      之過失行為與原告所致之上揭傷害間，即具有相當因果關
      係。
（二）次按因故意或過失，不法侵害他人之權利者，負損害賠償
      責任；汽車、機車或其他非依軌道行駛之動力車輛，在使
      用中加損害於他人者，駕駛人應賠償因此所生之損害；不
      法侵害他人之身體或健康者，對於被害人因此喪失或減少
      勞動能力或增加生活上之需要時，應負損害賠償責；不法
      侵害他人之身體、健康、名譽、自由、信用、隱私、貞操
      ，或不法侵害其他人格法益而情節重大者，被害人雖非財
      產上之損害，亦得請求賠償相當之金額，民法第184條第1
      項前段、第191條之2前段、第193條第1項、第195條第1項
      前段分別定有明文。如前所述，本件原告受有上開傷害，
      既係因被告之過失行為所導致，兩者間即具有因果關係，
      原告請求被告負侵權行為損害賠償之責任，乃屬有據。茲
      就原告請求之金額審究，是合法或妥適如下：
    1.醫療費用部分：
      原告主張因遭被告撞傷，致受有左腳挫傷併血腫、軀幹、
      手足、與第二腰椎骨折等傷害。惟被告則認原告左腳挫傷
      併血腫外，其餘包括腰椎骨折之傷害部分，並非被告過失
      傷害所造成，與本件交通事故並無因果關係等語，經查：
    (1)原告固據提出財團法人彰濱秀傳紀念醫院診斷證明書、暘
      谷堂中醫診所診斷證明書、就醫證明書、財團法人彰化基
      督教醫院鹿基分院診斷書、張良松中醫醫院診斷證明書、
      醫療費用明細收據，茲以證明其確實因本件車禍事故而導
      致腰椎骨折受傷云云。惟查系爭車禍事故發生後，經警察
      第一次製作筆錄時，原告陳述：「（問：你車上及對方車
      上有無人員受傷？受傷部位及傷勢如何？）答：1人，我
      腳受傷。對方未受傷」等語，此有警察局道路交通事故談
      話紀錄附於彰化縣警察局鹿港分局刑事偵查卷內可參。且
      原告於本院99年度交易字第316號過失傷害案中，到庭陳
      稱其受傷後，係由警察用機車載其前往醫院、當時原告覺
      得腳很痛、腰很酸、也頭暈等語（見該卷99年12月9日審
      判筆錄），倘原告當時確受有腰椎骨折之傷害，以如此嚴
      重之傷勢，必然產生劇烈之疼痛，甚或無法直立，遑論乘
      坐機車，故原告上開陳述，實與常情有違。又原告於事故
      發生後，隨即前往財團法人彰化基督教醫院鹿基分院就醫
      ，觀諸該院之診斷證明書僅亦記載：「左腳挫傷併血腫。
      病患因上述病因於98年7月24日7時50分進急診就醫，並行
      X光檢查及傷口處置後，當日離院」（警卷第20頁），原
      告雖稱當日有向醫師反應全身痠痛、左腳疼痛、腰部不舒
      服，醫師卻要求原告回家再觀察看看，致當日並未就腰部
      照射X光云云。然依財團法人彰化基督教醫院鹿基分院99
      年5月14日九十九鹿基院字第099050017號函文，則謂原告
      於98年7月24日至該院就診時，並未提及腰椎不適或脊椎
      等病史。且觀諸原告歷往就醫看診紀錄，其並非疏於照顧
      自己之人，詎其於車禍當日，如受有腰部骨折之重大傷害
      ，伴隨之劇烈疼痛，應非常人所能忍受，縱然醫師囑咐再
      為觀察一段時間，原告應係再向醫師表達確切病情、或至
      其他醫院再做細部檢查，何以拖延至98年7月29日始至其
      他醫院求診，殊難理解。況據行政院國軍退除役官兵輔導
      委員會台中榮民總醫院鑑定結果，亦無法判定原告腰部骨
      折與系爭車禍事故是否有因果關係。原告復無法提出其他
      更為明確事證以實其說。故就原告腰部骨折受傷之部分，
      本院認為與本件車禍事故間，並無因果關係，刑事判決亦
      為相同認定。原告就該腰椎骨折部分之請求，並無理由。
    (2)從而，原告因本件車禍事故致受有左腳挫傷併血腫之傷害
      ，並因此支出之醫療費用部分，其中財團法人彰化基督教
      醫院鹿基分院98年12月15日前之醫療費用350元、聖心診
      所醫療費用4100元、張良松中醫診所醫療費用6170元，合
      計1萬620元部分，業據原告提出醫療費用明細收據為證，
      且被告就該部分亦同意支付。至於其他醫療費用部分，查
      原告於98年12月15日至彰化基督教醫院鹿基分院就診時，
      已無前開傷害之診斷紀錄，此有財團法人彰化基督教醫院
      鹿基分院急診病歷在卷可參，堪認上開受傷自該時起應已
      痊癒，嗣後再無就診之必要，則應以98年12月14日(含)前
      之就醫單據、憑證為認定依據。雖在該日前，可能混同原
      告主張腰椎受傷就醫部分之醫療費用（兩造均稱無從予區
      分），惟本院從寬認定，尚包括本件左腳挫傷併血腫醫療
      費用，是審認原告提出之財團法人彰濱秀傳紀念醫院：13
      50元、暘谷堂中醫診所之醫療費用:31200元、妙元堂中藥
      行:15090元、仁貴中藥行6150元、足部護膝收據650元，
      在98年12月14日(含)前，亦應包括在內，合計金額為5萬
      4440元。再加前被告不爭執部分1萬620元部分，總計醫療
      費用為65060元，應予准許。其餘部分之診療內容，均係
      針對原告腰椎之治療或屬不能證明，然該部分已與本件無
      涉，不予准許。
    2.復健費用、居家看護、減少勞動力、交通費用部分：
      查原告腰椎受傷，既與本件車禍無涉，已如前述。則原告
      雖遭被告過失傷害致受有左腳挫傷併血腫傷害，惟該傷害
      ，原告車禍當日急診後，即行返家休養，應尚不致使原告
      喪失勞動力或有僱請居家看護之必要。且依前述，原告因
      本案車禍事故之傷害，至98年12月15日，即未見載於病歷
      資料中，原告亦無提出交通費用之證明，復未說明上開其
      他費用與本案所受之傷害有何關聯性，故就原告請求復健
      費用、居家看護、減少勞動力及交通費用部分，皆無理由
      。
    3.修車費用部分4250元：
      據彰化縣警察局鹿港分局道路交通事故照片紀錄表所載，
      原告雖稱遭被告擦撞而人車倒地，惟原告機車外觀上無明
      顯凹損，且修車所指修車品項，復為被告否認之，原告並
      未就該修車單真正證明之，此部分不予列計。
    4.精神慰撫金20萬元：
      非財產上損害之慰撫金數額，究竟若干為適當，應斟酌兩
      造身分、地位、經濟狀況、加害程度及其他各種情形，俾
      為審判之依據（最高法院86年度臺上字第511號、86年度
      臺上字第3537號判決意旨參照）。查原告自稱前係政府多
      元就業方案之人員、現無業，名下有財產5筆；被告名下
      則有財產2筆，此經原告具狀陳明，並有兩造稅務電子閘
      門財產所得調件明細表在卷可稽。本院審酌兩造之身分、
      經濟狀況、事故發生之原因、被告過失責任、原告所受傷
      害之程度、精神痛苦等一切情狀後，認原告所得請求被告
      賠償之精神慰撫金，應以10萬元為適當，逾此數額之請求
      ，非有理由。
    5.綜上所述，原告合計得請求之金額為16萬5060元。然因原
      告日前已領取強制理賠8萬6240元，此為兩造所不爭執。
      此部分依法視為損害賠償之一部分，依法應予扣除。從而
      ，本件原告得請求之金額，應為7萬8820元。
四、末按給付無確定期限者，依民法第229條第2項之規定，債務
    人於債權人得請求給付時，經其催告而未為給付，自受催告
    時起，負遲延責任；其經債權人起訴而送達訴狀者，與催告
    有同一效力；而遲延之債務，以支付金錢為標的者，債權人
    得請求依法定利率計算之遲延利息；應負利息之債務，其利
    率未經約定，亦無法律可據者，週年利率為百分之五，民法
    第233條第1項、第203條分別有明文。本件侵權行為之損害
    賠償請求權於行為時即已發生，但其給付無確定期限，故原
    告併請求被告應給付自刑事附帶民事起訴狀繕本送達之翌日
    即99年12月1日起，至清償日止，按年息5%計算之利息，乃
    屬有據。
五、綜上所述，原告依據侵權行為法律關係，請求被告給付7萬
    8820元，暨自起訴狀繕本送達翌日即民國99年12月1日起，
    至清償日止，按年息5%計算之法定利息，為有理由，應予准
    許；其逾上開範圍之請求，應予駁回。
六、原告陳明願供擔保，聲請宣告假執行。惟本判決原告勝訴部
    分，所命被告給付之金額並未逾50萬元，依民事訴訟法第38
    9條第1項第5款之規定，本院應依職權宣告假執行；並依被
    告聲請，酌定相當擔保金額，免為假執行之宣告。至於原告
    敗訴部分，其假執行之聲請，失所附麗，應予駁回。
七、本件原告提起刑事附帶民事訴訟，而由本院刑事庭依刑事訴
    訟法第504條第1項規定，裁定移送前來，依同條第2項規定
    免繳納裁判費。惟於本院審理期間原告獨立請求機車修理費
    用部分，自非上開規定之範圍，應繳納裁判費用新台幣1000
    元，且該部分為原告受敗訴判決，故該部分裁判費用，自應
    由原告自行負擔，併予敘明。
中    華    民    國    100   年    12    月    29    日
                  民事第一庭    法  官  汪鏡明
以上正本係照原本作成。
如對判決上訴，應於判決送達後20日內向本院提出上訴狀。如委
任律師提起上訴者，應一併繳納上訴審裁判費。
中    華    民    國    100   年    12    月    30    日
                                書記官  楊美芳